【裁判字號】    98,交訴緝,2
【裁判日期】    981020
【裁判案由】    公共危險
【裁判全文】
臺灣臺南地方法院刑事判決             98年度交訴緝字第2號
公  訴  人  臺灣臺南地方法院檢察署檢察官
被      告  丙○○
上列被告因公共危險案件，經檢察官提起公訴（95年度撤緩偵字
第94號），被告於準備程序進行中為有罪之陳述，經本院合議庭
裁定由受命法官獨任進行簡式審判程序後，判決如下：
    主  文
丙○○駕駛動力交通工具肇事，致人傷而逃逸，處有期徒刑陸月
，如易科罰金，以銀元參佰元折算壹日，減為有期徒刑參月，如
易科罰金，以銀元參佰元折算壹日；緩刑貳年。緩刑期內付保護
管束，並應依執行檢察官之命令，向指定之公益團體、地方自治
團體或社區，提供陸拾小時之義務勞務。
    事  實
一、丙○○於民國93年6月17日下午2時20分許，駕駛其所有車牌
    號碼8063-JD號自用小貨車，沿臺南市○○路○段由東向西行
    駛，行經臺南市○○路○段260號前時，本應注意汽車行駛時
    ，駕駛人應注意車前狀況及兩車併行之間隔，並隨時採取必
    要之安全措施，且依當時天氣晴、柏油路面乾燥無缺陷、無
    障礙物、視距良好等情以觀，並無不能注意之情事，卻疏未
    注意及此，致其所駕駛車輛之右前側車身，與騎乘VEU-412
    號輕型機車，沿同方向外側車道行駛之甲○○發生擦撞，甲
    ○○人、車倒地，因而受有左手肘及足踝多處挫破傷、右足
    踝挫傷等傷害（過失傷害部分撤回告訴）。詎丙○○明知駕
    駛動力交通工具肇事致人受傷，應停車對甲○○採取必要救
    護措施，及留置現場等待警方前往處理，以釐清責任，竟基
    於肇事逃逸之犯意，旋即駕車駛離現場而逃逸，嗣經路人董
    榮財將丙○○所駕駛車輛之車牌號碼告知警方後，經警循線
    查獲而得知上情。
二、案經台南市警察局第二分局報請臺灣臺南地方法院檢察署檢
    察官偵查起訴。
    理  由
一、本件係經被告於準備程序期日為有罪之陳述，而經本院合議
    庭裁定由受命法官獨任以簡式審判程序加以審理，依據刑事
    訴訟法第273條之2規定排除嚴格證據調查；並依同法第310
    條之2之準用第454條之規定製作略式判決書，先予敘明。
二、本件有下列事證足資佐憑：
  (一)被告於警詢、偵查中及本院審理時之自白。
  (二)證人甲○○、董榮財於警詢、偵查中證述。
  (三)道路交通事故現場圖、道路交通事故調查報告表(一)、(二)各1
    份。
  (四)郭綜合醫院診斷證明書1份。
  (五)現場照片15張。
  (六)台南市南區調解委員會93年刑調字第241號調解書。
三、新舊法比較：
  (一)按被告行為後，刑法及刑法施行法業於94年2月2日經總統以
    華總一義字第09400014901號令修正公布，並於95年7月1日
    施行（下稱新刑法，修正前刑法下稱舊刑法），參酌最高法
    院95年5月23日刑事庭第8次會議決議，新刑法第2條第1項之
    規定，係規範行為後法律變更所生新舊法律比較適用之準據
    法，於新刑法施行後，應適用新刑法第2條第1項之規定，為
    「從舊從輕」之比較。
  (二)修正前刑法第41條第1項前段規定易科罰金，得以1元以上3
    元以下折算壹日，又依被告行為時之易科罰金折算標準，修
    正前罰金罰鍰提高標準條例第2條前段（現已刪除）規定，
    就其原定數額提高為100倍折算1日，則本件行為時之易科罰
    金折算標準，至多以銀元300元折算1日，經折算為新臺幣後
    ，應以新臺幣900元折算為1日。惟修正後刑法第41條第1項
    前段則規定易科罰金，得以新臺幣1,000元、2,000元、3,00
    0元折算壹日，以舊法有利被告，自應適用舊法之規定。
  (三)另按緩刑之宣告，本質上無異恩赦，雖具消滅刑罰權效果，
    惟立法意旨乃在藉由刑之執行猶豫，給予被告自新之機會，
    以避免短期自由刑之流弊（未及發揮刑罰執行效果，然受刑
    人已感染其他惡習，失輕犯者遷善機會），是否宣告緩刑，
    屬實體法上賦予法院得為自由裁量之事項，自應就行為人是
    否適具緩刑情狀，於裁判時本於一般法律原則綜合裁量（最
    高法院91年度台上字第5295號判決意旨參照），是其緩刑情
    狀之取捨，自應以「裁判時」情狀為要；是以緩刑之宣告，
    較諸本於「行為人刑法」、避免惡化行為人「行為時」法律
    地位等觀念，就刑罰法律於行為後變更而設之刑法第2條第1
    項從舊從輕原則意旨，既屬迥異，自無須依刑法第2條第1項
    為新舊法比較，應適用現行有效之刑法第74條規定（最高法
    院95年第8次刑事庭會議決議參照）。
四、核被告所為，係犯刑法第185條之4之駕車肇事逃逸罪。本院
    審酌被告駕車肇事致被害人甲○○受傷後，竟未下車救護被
    害人即逕自逃離現場，其惡性非輕，惟念及其肇事後已與被
    害人就民事損害賠償事宜達成和解，且犯罪後業已坦白承認
    所為，又被害人因本件交通事故所受之傷害程度，經查則尚
    屬輕微等一切情狀，乃量處如主文所示之刑，並諭知易科罰
    金之折算標準。又被告犯罪之時間，係在96年4月24日之前
    ，且所犯罪名又非中華民國96年罪犯減刑條例第3條所列不
    得減刑之範圍，應依同條例第2條第1項之規定，應減其宣告
    刑期2分之1，並諭知易科罰金之折算標準。另被告前雖因故
    意犯罪受有期徒刑以上刑之宣告，但執行完畢或赦免後，5
    年以內未曾因故意犯罪受有期徒刑以上刑之宣告，有臺灣高
    等法院被告全國前案紀錄表1紙在卷可按，其經此教訓，當
    知謹慎，信無再犯之虞，本院認所宣告之刑，以暫不執行為
    適當，併諭知緩刑2年，以勵自新。但因被告駕車肇事致人
    受傷後，竟未下車救護被害人即逃逸無蹤，且經通緝始到庭
    應訊，顯係欠缺守法之正確觀念，為強化其法治概念，使其
    於緩刑期內能深知警惕，並使緩刑宣告不致輕易遭到撤銷，
    乃併依刑法第74條第2項第5款之規定，命被告應依執行檢察
    官之命令，向指定之公益團體、地方自治團體或社區，提供
    60 小時之義務勞務，及依刑法第93條第1項第2款之規定，
    諭知緩刑期內付保護管束。
據上論斷，應依刑事訴訟法第273條之1第1項、第299條第1項前
段、第310條之2、第454條，修正前刑法第41條第1項，刑法第2
項1項、第185條之4、第74條第1項第2款、第2項第5款、第93條
第1項第2款，判決如主文。
本案經檢察官乙○○到庭執行職務。
中    華    民    國    98    年    10    月    20    日
                      交通法庭  法  官  陳淑勤
以上正本證明與原本無異。
如不服本判決應於送達後10日內向本院提出上訴狀。
                                書記官  謝國欽
中    華    民    國    98    年    10    月    21    日
附錄法條：
刑法第185條之4
駕駛動力交通工具肇事，致人死傷而逃逸者，處6月以上5年以下
有期徒刑。
附記事項：告訴人或被害人對於判決如有不服，請具備理由逕向
檢察官聲請檢察官提起上訴，其上訴期間之計算，係以檢察官收
受判決正本日期為準。


司法院資訊處製作；財團法人民間司法改革基金會備份。
